臺灣臺北地方法院刑事判決　　　　　　　96年度訴字第1173號
公　訴　人　臺灣臺北地方法院檢察署檢察官
被　　　告　甲○○
上列被告因違反稅捐稽徵法等案件，經檢察官提起公訴（95年度
偵緝字第1193號），本院判決如下：
    主  文
甲○○無罪。
　　理　由
一、公訴意旨略以：如附件起訴書所載。
二、按犯罪事實應依證據認定之，無證據不得推定其犯罪事實；
    而不能證明被告犯罪者，應諭知無罪之判決，刑事訴訟法第
    154條第2項、第301條第1項分別定有明文。又事實之認定，
    應憑證據，如未能發現相當證據，或證據不足以證明，自不
    能以推測或擬制之方法，為裁判基礎；且認定犯罪事實所憑
    之證據，雖不以直接證據為限，間接證據亦包括在內，然而
    無論直接證據或間接證據，其為訴訟上之證明，須於通常一
    般之人均不致有所懷疑，而得確信其為真實之程度者，始得
    據為有罪之認定，倘其證明尚未達到此一程度，而有合理之
    懷疑存在而無從使事實審法院得有罪之確信時，即應由法院
    為諭知被告無罪之判決，亦經最高法院40年台上字第86號、
    76年度台上字第4986號著有判例意旨可資參照。
三、本件公訴意旨認被告涉犯上開罪嫌，無非係以證人戊○○、
    葉美玉、己○○、庚○○於偵訊時之證述、龐裘公司91年度
    綜合所得稅給付清單、財政部臺北市國稅局萬華稽徵所93年
    度財北國稅萬華綜所二字第0930007574號函文、勞工保險局
    95年度保承資字第09510387370 號函檢附之龐裘公司91年度
    12月單位被保險人名冊等件資為論據。訊據被告固坦承於91
    年間為龐裘公司負責人，龐裘公司於91年間所申報綜合所得
    稅給付清單中，確有申報己○○、丙○○、乙○○、辛○○
    及庚○○等人領取該公司之薪資等情，惟堅決否認有何公訴
    意旨所指之犯行，辯稱：龐裘公司報稅事宜，均由會計戊○○負責，因龐裘公司生產阿拉伯語與英語互譯之翻譯機，後
    續產品外殼組裝及包裝工作，有委請家庭代工完成，故戊○○會將家庭代工領取之工資，申報為公司營業成本，但戊○○持以報稅之家庭代工資料是否全部屬實，伊身為負責人，
    不可能全部清楚，且公司已於93年間倒閉，相關資料均已無
    從查閱等語。
四、經查：
  (一)證人即龐裘公司會計戊○○，業於本院審理時結證稱：「（
    問：龐裘公司業務內容為何？）（答：國際貿易，包含國內
    外都有，主要電子產品、禮品，我熟知的部分是翻譯機、語
    音卡、音樂卡及電腦週邊產品，內容滿雜的。）（問：被告
    底下是否有其他主管？）（答：我們是小公司，所以就是老
    闆及其他職員，沒有總經理等職務。）（問：公司職員多少
    人？）（答：大約10個以內左右，不一定，有時比較少，固
    定的約有5、6人，我認得人，但詳細姓名我不一定記得住，
    我看到名字可能會想起來。）（問：你在龐裘公司任職多久
    ？）（答：約有1、2年，龐裘公司存在滿久了，我離職前後
    龐裘公司都在，我剛剛所說就是我在公司期間的同事，我所
    說固定5、6人同事大概每天都會來公司上班，有固定的業務
    及座位。）... （問：己○○、丙○○、乙○○、辛○○、
    庚○○這五人是否認識？）（答：己○○、丙○○我不認識
    ，乙○○、辛○○、庚○○是南部代工一位吳大姐介紹認識
    的，乙○○、辛○○、庚○○三人主要幫我們公司代工小電
    子加工品，他們薪資，我們公司整批包給吳大姐，不是個別
    跟他們聯繫，報稅時由吳大姐提供他們的資料給我們。）（
    問：你們公司找人做家庭代工多久？）（答：我認為一直都
    有，因我在公司期間一直都有，所以之前、之後可能都有。
    ）... （問：你們家庭代工，一般都找何處的人？）（答：
    大部分找南部的人，因為便宜，且主要是因為認識吳大姐的
    關係，我經手部分主要是南部，其他人部分我不清楚。）（
    問：你們如何將貨交由吳大姐？）（答：我們開車去屏東潮
    州，因為吳大姐住那裡，送貨回來時，有時由我們自己去拿
    貨，有時他們自己叫車。）（問：費用如何計算？）（答：
    我經手時每月吳大姐說多少錢，我就給多少錢，代工費平均
    是50多至200 元左右，金額是按件計算，金額有多有少，差
    不多每月結一次，都是給付現金，有時吳大姐來公司領取，
    有時是有我們拿去給她。）（問：龐裘公司報稅事宜何人負
    責製作？）（答：我收集單據後，整批交給會計師做帳。）
    （問：你剛提到說認識乙○○、辛○○、庚○○，你有無親
    見過他們？）（答：我有見過乙○○，辛○○好像也有來過
    公司，但庚○○我確定我沒有見過，見過的地點都是在公司
    。）... （問：你剛所提代工費領取，他們有無蓋領取清冊
    給妳？）（答：以前可能是有，但領取的人都是吳大姐，所
    以乙○○、辛○○薪資也是由吳大姐代為領取及發放。）（
    問：你說見過乙○○、辛○○，他們來公司作何事？）（答
    ：他們是由吳大姐帶他們來公司，可能是來臺北送貨順便來
    公司，來公司時吳大姐有向我介紹乙○○與辛○○，所以我
    有印象。）」（本院卷第54-56 頁），核與證人即負責幫龐
    裘公司在屏東地區招募家庭代工之丁○○於本院審理時證稱
    之情節均相符（本院卷第72、73頁）。而由法務部戶役政系
    統個人資料查詢結果顯示，乙○○、辛○○、庚○○確實原
    均居住於屏東地區，且庚○○為辛○○之女（95年度偵緝字
    第1193號偵卷第133、140、141頁），則證人庚○○於偵訊
    時否認曾在龐裘公司任職過（同上偵卷第144、145頁），可
    能係因時日久遠，兼以只是家庭代工而非實際任職，以致誤
    認所致。綜此，乙○○、辛○○、庚○○在91年間既受龐裘
    公司委任家庭代工事宜而領有薪資，則龐裘公司據以製作薪
    資請領清冊資料及各類所得扣繳暨免扣繳憑單，並將該薪資
    列為龐裘公司之營業成本，事後再製作91年度營利事業所得
    稅結算申報書向財政部臺北市國稅局中南稽徵所申報，即難
    稱於法有違。
  (二)證人戊○○雖證稱並不認識己○○、丙○○，該二人未曾在
    龐裘公司任職等情。惟查，龐裘公司報稅事宜均由戊○○收
    集單據後，整批交給會計師作帳，業據證人戊○○證述在卷
    ，已如前述，核與證人即負責幫龐裘公司辦理報稅事宜之葉
    美玉於偵訊時證稱之情節相符（同上偵卷第178-180 頁），
    該報稅事宜既由證人戊○○負責收集單據並交付會計人員葉
    美玉報稅，被告有無指示戊○○以虛增薪資方式虛報公司營
    業成本，即非無疑。又證人戊○○業於本院審理時結證稱：
    龐裘公司在其任職期間前後一直有委託家庭代工，自己任職
    期間約1、2年，已如前述，且案外人卓明進、林勝明曾提出
    刑事告訴，指稱被告虛報二人曾於93年間在龐裘公司領取薪
    資一案，亦經公訴人以龐裘公司確曾委託丁○○尋找家庭代
    工一事，而以95年度偵緝字第1179、1180號對被告為不起訴
    處分（同上偵卷第149、150頁），該案外人卓明進、林勝明
    均居住於屏東地區，即可能係其他受託家庭代工人員之家人
    ，則己○○、丙○○即不無可能是戊○○任職前後龐裘公司
    所委任其他家庭代工人員之家人。再龐裘公司於90年1 月間
    董事原為楊崇華、股東則有廖美蘭、袁錢、胡一瑋、李明宗
    等人，於90年12月13日始變更登記為董事甲○○、股東簡淑
    惠（此有龐裘公司變更登記表在卷可證，94年度偵字第6696
    號偵卷第43-56 頁），楊崇華、袁錢、胡一瑋、李明宗等人
    曾因任職龐裘公司期間薪資之事宜，告訴被告詐欺等情，亦
    因罪嫌不足經臺灣士林地方法院檢察署檢察官91年度偵字第
    8869號為不起訴處分確定（同上偵卷第78頁以下），顯見先
    後在龐裘公司任職之人員，並非只有證人戊○○所稱之5、6
    人。況證人戊○○亦證稱：「（問：你剛提到說不認識丙○○及己○○，為何你們公司會有這二人薪資申報？）（答：
    這是老闆給我的，因我們也有跑外務的人。）（本院卷第55
    頁）。綜此，自不能因年代久遠，被告無從提出曾受龐裘公
    司委任家庭代工人員之資料，遽謂被告有虛偽製作己○○、
    丙○○之薪資請領清冊資料及各類所得扣繳暨免扣繳憑單，
    並將該薪資列為龐裘公司之營業成本，事後再製作91年度營
    利事業所得稅結算申報書向財政部臺北市國稅局中南稽徵所
    申報之情事。
五、綜上所述，乙○○、辛○○、庚○○在91年間既確受龐裘公
    司委任家庭代工事宜而領有薪資，則龐裘公司據以製作薪資
    請領清冊資料及各類所得扣繳暨免扣繳憑單，並將該薪資列
    為龐裘公司之營業成本，事後再製作91年度營利事業所得稅
    結算申報書向財政部臺北市國稅局中南稽徵所申報，即難稱
    於法有違。至己○○、丙○○雖未曾任職龐裘公司，但不無
    可能是戊○○任職前後龐裘公司所委任其他家庭代工人員之
    家人，則本件既有如此合理之懷疑存在，即無從使本院得被
    告有罪之確信。此外，本院復查無其他積極證據足認被告涉
    有上開犯行，且對於卷內訴訟資料經逐一剖析，參互審酌，
    尚無從獲得有罪之心證，揆諸前開法律規定及判例意旨所示
    ，應諭知被告無罪之判決，以示慎審。
據上論斷，應依刑事訴訟法第301條第1項，判決如主文。
本案經檢察官楊碧瑛到庭執行職務。
中　　華　　民　　國　　96　　年　　12　　月　　12　　日
                  刑事第六庭  審判長法  官 周占春
                                    法  官 林晏如
                                    法  官 林孟皇
本正本證明與原本無異。
如不服本判決，應於判決送達後10日內向本院提出上訴狀（應抄
附繕本）。告訴人或被害人如對於本判決不服者，應具備理由請
求檢察官上訴，其上訴期間之計算係以檢察官收受判決正本之日
期為準。
    　　　　　　　　　　　　　　　　書記官　宋德華
中　　華　　民　　國　　96　　年　　12　　月　　12　　日
